【裁判字號】    95,簡上,412
【裁判日期】    950929
【裁判案由】    賭博
【裁判全文】
臺灣高雄地方法院刑事判決             95年度簡上字第412號
公  訴  人  臺灣高雄地方法院檢察署檢察官
上  訴  人
即  被  告  戊○○
            乙○○
共      同
選任辯護人  郭家駿律師
上列上訴人即被告等因賭博案件，不服本院高雄簡易庭95年3 月
16日95年度簡字第1406號刑事簡易判決（原檢察官聲請簡易判決
處刑案號：95年度偵字第1633號），本院管轄第二審之合議庭，
判決如下：
    主  文
原判決除丁○○以外之部分撤銷。
戊○○共同在公眾得出入之場所賭博財物，處罰金新台幣壹萬元
，如易服勞役，以新臺幣壹仟元折算壹日。扣案之電動賭博機具
大象王國壹台、戰象壹台、滿貫大亨台、超悟空貳台、賽車
台（共含IC板拾塊）及賭資新臺幣壹仟伍佰柒拾元，均沒收之。
乙○○共同在公眾得出入之場所賭博財物，處罰金新台幣伍仟元
，如易服勞役，以新臺幣壹仟元折算壹日。扣案之電動賭博機具
大象王國壹台、戰象壹台、滿貫大亨台、超悟空貳台、賽車
台（共含IC板拾塊）及賭資新臺幣壹仟伍佰柒拾元，均沒收之。
    事  實
一、戊○○係高雄市新興區○○○路4 號10樓五克拉撞球運動館
    並附設電子遊藝場（領有限制級電子遊戲場之高雄市政府電
    子遊戲場營業級別證，下稱五克拉遊藝場）之負責人，其基
    於賭博之犯意，在該公眾得出入之五克拉遊藝場，擺設電子
    遊戲機台「大象王國」1 台、「戰象」1 台、「滿貫大享」
    3 台、「超悟空」2 台及「賽車」3 台合計10台電子遊戲機
    台，由不特定之賭客任選上開機台打玩，打玩方式為投入數
    量不等之新台幣（下同）10元硬幣後，再以每1 元得押注1
    分之比例（1 比1） 押分，如押中選擇之圖樣，則依該圖樣
    原已設定之比例（如1 比2 、1 比5） 開分並得累積分數，
    如未押中，則所押之分數即歸機台取得，賭客不玩時，再按
    所得（餘）分數向該店洗分，洗分之方式除以100 分兌換店
    內供人暫時娛樂所用之撞球優惠券（下稱優惠券）1 張外，
    尚得以1 分兌換現金1 元。戊○○並自94年11月20日起，以
    每月薪資1 萬8 千元之代價，僱用與其具有賭博犯意聯絡之
    乙○○擔任五克拉遊藝場負責開分、洗分及撞球部之服務員
    。嗣於94年12月29日晚上11時許，適有賭客丁○○在該五克
    拉遊藝場投幣打玩電子遊戲機台「大象王國」，並以打玩電
    子遊戲機台所得之分數1,000 分，向乙○○要求洗分，乙○○自櫃臺內取出現金即賭資1,000 元交付與丁○○時，為在
    場喬裝客人之員警當場查獲，並扣得該丁○○贏得之賭資1,
    000 元、上述電子遊戲機台10台（含IC板10塊）及該10台電
    子機台內之10元硬幣1,570 元。
二、案經高雄市政府警察局楠梓分局移送臺灣高雄地方法院檢察
    署檢察官偵查後聲請簡易判決處刑。
    理  由
壹、證據能力之認定：
一、公訴人提出現場查獲警員甲○○、己○○及江明鴻等人書立
    之職務報告書、臨檢紀錄表，均係被告以外之人於審判外之
    書面陳述，且無刑事訴訟法第159 條之2 至第159 條之5 之
    傳聞法則例外之適用，應無證據能力。另證人丁○○於警詢
    所為證言，亦屬審判外之陳述，且該陳述與本院審理中到庭
    證述內容均大致相符，故其警詢中所陳亦無證據能力。至其
    另於偵查中具結證述部分，因上訴人未能釋明有何顯不可信
    之情狀，依刑事訴訟法第159 條之1 第2 項之規定，應認有
    證據能力。
二、另辯護人爭執執勤員警所為之搜索扣押，係警員預設陷阱，
    令丁○○設局誘引，致被告乙○○因此萌生賭博之犯意，自
    屬陷害教唆，其既以非法手段陷被告乙○○入罪，其後搜索
    扣押所扣得之現金，應無證據能力等情。然按：所謂陷害教
    唆，係指司法警察以引誘或教唆犯罪之不正當手段，使原無
    犯罪故意之人因而萌生犯意而實施犯罪，再進而蒐集其犯罪
    之證據或予以逮捕偵辦，縱其目的係在於偵查犯罪，但其手
    段顯然違反憲法對於基本人權之保障，且已逾越偵查犯罪之
    必要程度，對於公共利益之維護並無意義，其因此等違反法
    定程序所取得之證據資料，應無證據能力（最高法院92年度
    台上字第4558號判決意旨參照）。惟如行為人已有犯罪行為
    之事前傾向，亦即其原有犯罪之意圖及想法，教唆者僅係利
    用其機會始加以逮捕而已，行為人之犯罪決意並非其所誘發
    ，此即一般警察機關所指之誘捕偵查或稱「釣魚」辦案之方
    式，因其僅係利用其機會，並非違法誘發他人犯罪始予以逮
    捕，其因而取得之供述證據、查扣之物品等，應均具有證據
    能力。查本件被告乙○○乃智識健全之成年人，何謂賭博，
    自非毫無所知，此由其於本院準備程序中自陳係不注意始交
    付現金給丁○○可得印證，故有客人丁○○在該遊藝場內打
    玩機台並宣稱洗分時，被告乙○○即交付現金，顯係出於其
    自己原已存在之犯罪意思，況本件並無證據證明丁○○乃警
    方安排之人員，且縱丁○○係警方安排之內應或線民，依上
    開情節，亦難認被告乙○○係遭誘引而為賭博行為。準此以
    言，警員因逮捕現行犯，進而所為搜索扣押而查扣之物品，
    應均有證據能力。
貳、實體部分：
一、上揭犯罪事實，有證人即賭客丁○○及現場查獲之警員甲○○、己○○到庭證述明確，並有現場查獲照片6 張、現金
    1,000 元、電子遊戲機台10台及該10台電子機台內之10元硬
    幣合計1,570 元等物扣案可資佐證。被告2 人於本院審理中
    均矢口否認有何賭博之犯行，被告戊○○辯稱：我們主場是
    撞球場，遊戲機也只有10台，遊戲機只是少部分，我們都是
    優惠券，都要在我們撞球場使用，我認為這不算是賭博，而
    且被告乙○○也不是負責洗分云云；被告乙○○辯稱：那天
    工作上比較忙，丁○○要求我洗分，我回到櫃台的時候，打
    開櫃台，但是優惠券已經沒有了，所以我就自行有個打算，
    因為我很忙，無法顧及，所以我就直接把錢給他，我沒有賭
    博之犯意云云。經查：
（一）證人丁○○於本院審理中到庭證稱：當天我是第1 次到五
      克拉遊藝場玩，我先向店員兌換10元硬幣，並選擇大象王
      國遊戲機台打玩，一直到打完洗分前總共玩了1 、2 千元
      我是第1 次來玩，並不知道積分可以換球券或是換錢，但
      我有積分的時候，我通知店內人員來洗分，店內人員就換
      錢給我等語。上開過程，與被告乙○○上開陳述大致相符
      ，此部分事實自堪認定。茲應進一步審究者，被告乙○○
      辯稱洗分只能兌換優惠券，當時因沒有優惠券，故丁○○
      洗分時才交付現金一事是否為真？亦即此情節係臨時偶發
      ，屬被告乙○○個人單純之1 次性行為而欠缺賭博之犯意
      ？抑或早經被告戊○○授意，屬該五克拉遊藝場所經營洗
      分模式之一，而涉及賭博之犯行？
（二）依被告戊○○所述，被告乙○○係其自94年11月20日起，
      以每月薪資1 萬8 千元之代價，僱用乙○○擔任五克拉遊
      藝場負責開分、洗分或撞球部之服務員，此與被告乙○○
      所述相合，而本案查獲日期為94年12月29日，是被告乙○○受僱期間僅有40日，甚為短暫，再據被告戊○○陳稱，
      被告乙○○僅係三班輪班制之其中一名店員，並非擔任該
      遊藝場之店長或重要幹部，是被告乙○○應屬一般服務員
      ，且為新進人員無疑。是若該五克拉遊藝場並未從事賭博
      行為，身為負責人之被告戊○○必將對被告乙○○為職前
      訓練或有所告誡，縱未為之，至少被告乙○○亦應不致於
      自作主張，任意違反該遊藝場內營業模式為是。然其竟於
      客人丁○○打玩遊戲機要求洗分時，僅因店內撞球優惠券
      不足，即任意取出該店內所有之現金交付與丁○○，且毫
      無猶豫地將丁○○1000分之機台分數以1 比1 之比例兌換
      1000元現金。準此而論，其若無該店負責人即被告戊○○
      之事先授意，豈能或豈敢自作決定？又現金與優惠券並非
      等價，優惠券僅能在店內使用，無流通性，則其如何能得
      知應以何種比例兌換現金？凡此在在與常情不符。況據被
      告戊○○於本院審理時明確供稱：我們有5 萬張優惠券，
      不會有不夠之情形等語，足見被告乙○○辯稱交付現金是
      一次性之偶發行為，當時優惠券不足云云，乃屬卸責之詞
      ，難予採信，被告戊○○辯稱不知云云，同無足採。
二、綜上所述，本案事證明確，被告戊○○、乙○○2 人之犯行
    ，均堪認定，應依法論科。
三、按行為後法律有變更者，適用行為時之法律，但行為後之法
    律有利於行為人者，適用最有利於行為人之法律，刑法第2
    條第1 項定有明文。本件被告2 人行為後，刑法業於95年7
    月1 日修正公布施行，其中與本案罪刑適用相關之法律亦隨
    之修正，茲比較其新舊法之適用情形如下：
（一）本件被告2 人所犯賭博犯行，經檢察官以常業詐欺一罪起
      訴，本院審理結果，亦認為構成常業賭博罪，惟修正後刑
      法已刪除第267 條之規定，而無常業賭博罪。茲以本件雖
      認被告2 人係有常業賭博之犯意並以之為業，然並無查獲
      多次各別單一之賭博犯行，如依新修正刑法，尚無從以數
      罪併罰論處。而刑法第266 條普通賭博罪之法定刑為「1
      千元以下罰金」，修正前刑法第267 條常業賭博罪之法定
      刑為「2 年以下有期徒刑，得併科1 千元以下罰金」，比
      較結果，自以新法規定對被告為有利。
（二）被告行為後，刑法施行法第1 條之1 亦已於95年6 月14日
      增訂公布，於95年7 月1 日生效施行，該條規定：「中華
      民國94年1 月7 日刑法修正施行後，刑法分則編所定罰金
      之貨幣單位為新臺幣。94年1 月7 日刑法修正時，刑法分
      則編未修正之條文定有罰金者，自94年1 月7 日刑法修正
      施行後，就其所定數額提高為30倍。但72年6 月26日至94
      年1 月7 日新增或修正之條文，就其數額提高為3 倍。」
      查刑法第266 條第1 項前段為72年6 月25日以前即已制訂
      生效、72年6 月26至94年1 月7 日均未曾修正，且條文中
      定有罰金刑規定之條文。此次95年7 月1 日刑法修正公布
      施行後，固應依刑法施行法第1 之1 條規定，改以新臺幣
      計算罰金數額，且提高罰金數額至30倍，則刑法第266 條
      第1 項所定罰金刑之最高額為新台幣30,000元；然被告行
      為時，依刑法第266 條第1 項、罰金罰鍰提高標準條例第
      1 條、現行法規所定貨幣單位折算新臺幣條例第2 條規定
      ，罰金數額則係以銀元（以新臺幣元之3 倍折算）計算，
      並提高為2 倍至10倍，則刑法第266 條第1 項所定罰金刑
      之最高額亦為新臺幣30,000元。惟就罰金刑之最低度而言
      ，修正前之刑法第33條第5 款係規定：「罰金：1 元以上
      」（即新臺幣3 元以上），而修正後之刑法第33條第5 款
      則係規定：「新臺幣1 千元以上，以百元計算之」，比較
      結果，以修正前之規定對被告較為有利。
（三）易服勞役之折算標準：修正前刑法第42條第2 項前段規定
      ：「易服勞役以1 元以上3 元以下折算一日。」又被告行
      為時之易服勞役折算標準，業據修正前罰金罰鍰提高標準
      條例第2 條前段規定，就其原定數額提高為100 倍折算1
      日，則本件被告行為時之易服勞役折算標準，應以銀元
      300 元即新臺幣900 元折算1 日。惟依修正後刑法第42條
      第3 項前段規定：「易服勞役以新臺幣1 千元、2 千元或
      3 千元折算1 日。」比較修正前後之易服勞役折算標準，
      以修正後之規定較有利於被告。
（四）共同正犯之修正：被告行為後，95年7 月1 日施行公布之
      修正後刑法第28條固將原條文之「實施」，修正為「實行
      」，本件被告乙○○之行為不論在修法前、修法後均為實
      行行為，故不生新舊法比較問題。
（五）按有罪之判決，關於主、從刑之宣告或刑之加重、減輕或
      免除等事項所適用之法律，除別有規定外，應本於統一性
      及整體性之原則，為一體之適用，其相關之條文，不能與
      所適用於論罪之法律，任意割裂而紊亂其系統（最高法院
      90年度台非字第83號判決意旨參照）。茲綜據上述比較結
      果，關於罰金刑之最低度刑規定，雖以舊法於被告為有利
      ，然上開常業賭博罪與普通賭博罪之法定刑最高度刑，則
      有有期徒刑與罰金刑之明顯差別，比較結果，應依刑法第
      2 條第1 項但書規定，整體適用新法規定對被告為有利。
四、核被告戊○○、乙○○所為，均係犯刑法第266 條第1 項前
    段之普通賭博罪。被告2 人就上開賭博之犯行，有犯意聯絡
    與行為分擔，均為共同正犯。原審對被告2 人論罪科刑，固
    非無見，然原審判決未及比較新舊法律，對被告2 人均以常
    業賭博罪論處，尚有未合，且原判認定被告戊○○、乙○○
    2 人均屬累犯，並分別諭知易科罰金之折算標準，然被告戊○○並無不良前科紀錄，有臺灣高等法院被告前案紀錄表可
    按，是被告戊○○縱依舊法論罪，亦不能論以累犯，原審未
    察，亦有未當。又依電子遊戲場業管理條例第14條第1 項規
    定：「電子遊戲場業得提供獎品，供人兌換或直接操作取得
    ；限制級電子遊戲場每次兌換或取得獎品之價值不得超過新
    台幣2 千元；普通級電子遊戲場每次兌換或取得獎品之價值
    不得超過新台幣1 千元。電子遊戲場業之兌換，不得有下列
    各款之行為：一、提供現金、有價證券或其他通貨為獎品。
    二、買回提供給客人之獎品。」據此，本案五克拉遊藝場使
    用之優惠券固具有一定價值，並可因打玩遊戲機台而洗分兌
    換，然依被告2 人所述及優惠券上載明「五克拉撞球運動館
    」，可知該優惠券僅能在該店內使用，並無流通性，又不能
    兌換現金，足見尚不能與金錢等同視之。而被告戊○○所經
    營之五克拉遊藝場乃得經營限制級電子遊戲機之營業場所，
    有該店營利事業登記證附卷可參，依卷附證據資料，本案並
    未查獲店內客人一次洗分2000分以上，亦即兌換價值逾2000
    元以上之優惠券，是不能以該優惠券具有相當之價值，即遽
    認屬刑法賭博罪犯罪構成要件所稱之「財物」，從而，被告
    2 人此部分行為自不構成賭博之罪，原審引用檢察官聲請簡
    易判決處刑書之記載，未予更正，亦有未恰。被告2 人上訴
    意旨主張不應依常業賭博論罪，且優惠券非屬賭博罪所稱之
    「財物」，為有理由，又原審判決誤對被告戊○○論以累犯
    ，其等上訴意旨雖未指摘及此，然原判決既有上開不當，自
    屬無可維持，自應由本院將原判決被告丁○○以外之部分撤
    銷改判。審酌被告戊○○既有合法電子遊戲機營業執照，竟
    未思正當經營，穩健從事，竟謀圖非法利益，暗中與不特定
    客人賭博財物，有礙社會善良風氣，行為自未可取，被告乙○○擔任店員，共同參與，亦有不該，且2 人犯罪後均飾詞
    否認，未見悔意；惟被告乙○○係受僱謀生，情節較輕，被
    告戊○○尚無前科劣行，有臺灣高等法院被告前案紀錄表可
    查，素行尚佳，本件所生危害尚非鉅大，及其等犯罪動機、
    目的等一切情狀，分別量處如主文所示之刑，並分別諭知易
    服勞役之折算標準。扣案之電動賭博機具大象王國1 台、戰
    象1 台、滿貫大亨3 台、超悟空2 台、賽車3 台（合計含IC
    板10塊）及機台內賭資1570元，係供賭客當場賭博之器具及
    在賭檯之財物，不問屬於犯人與否，均應依刑法第266 條第
    2 項規定，併予宣告沒收。
據上論斷，應依刑事訴訟法第455 條之1 第3 項、第369 條第1
項前段、第364 條、第299 條第1 項前段，刑法第2 條第1 項但
書、第28條、第266 條第1 項前段、第42條第3 項、第266 條第
2項 ，判決如主文。
本案經檢察官丙○○到庭執行職務。
中    華    民    國    95    年    9    月    29     日
                  鳳山刑事第2 庭
                          審判長法  官  邱明弘
                                法  官  洪珮婷
                                法  官  李嘉益
以上正本證明與原本無異。
不得上訴。
中    華    民    國    95    年    9    月    29     日
                                書記官  郭南宏
附錄法條：
中華民國刑法第266 條（普通賭博罪與沒收物）
在公共場所或公眾得出入之場所賭博財物者，處1 千元以下罰金
。但以供人暫時娛樂之物為賭者，不在此限。
當場賭博之器具與在賭檯或兌換籌碼處之財物，不問屬於犯人與
否，沒收之。


司法院資訊處製作；財團法人民間司法改革基金會備份。
